臺灣臺北地方法院刑事裁定
110年度附民字第184號
原      告  鄭曉婷
送達代收人  吳家淇
被      告  余鈞庭
            蕭琳之
            王志展

            楊家慶

            林鴻逸
            蔡佑彥

            陳勇成
                    (現在法務部矯正署臺北監獄臺北分監另案執行中)
            廖國瀚
            鄭翰閩
上列被告等因違反銀行法等案件（本院110年度金訴字第13號）
，經原告提起附帶民事訴訟，請求損害賠償，本院裁定如下：
    主  文
本件移送本院民事庭。
    事  實
一、原告方面：訴之聲明及陳述，均詳如附件「刑事附帶民事起
    訴狀」所載。
二、被告方面：被告未為任何聲明或陳述，亦未提出任何書狀。
    理  由
一、按法院認為附帶民事訴訟原告之訴不合法者，應以判決駁回
    之；又刑事訴訟諭知無罪、免訴或不受理之判決者，應以判
    決駁回原告之訴，刑事訴訟法第502條第1項、第503條第1項
    前段分別定有明文。次按因犯罪而受損害之人，於刑事訴訟
    程序，得附帶提起民事訴訟，對於被告及依民法負損害賠償
    責任之人，請求回復其損害，刑事訴訟法第487條第1項定有
    明文。所謂「依民法負賠償責任之人」，係指該刑事案件中
    依民法規定應負賠償責任之人而言，故刑事附帶民事訴訟之
    原告所主張之共同加害人，必以在刑事訴訟程序中經認定係
    共同侵權行為之人，始得謂為依民法負賠償責任之人，否則
    對之提起是項附帶民事訴訟，即難謂合法（最高法院108年
    度台附字第5號、109年度台附字第10號判決意旨參照）。
二、次按附帶民事訴訟，係於刑事訴訟中附帶提起之民事訴訟，
    因之，在犯罪行為中私法上權利被侵害之人，得利用刑事訴
    訟程序請求回復其損害。理論上，民、刑事訴訟之目的不同
    ，刑事訴訟之目的在於實現國家之刑罰權，民事訴訟之目的
    則在於確定當事人之私權，是故二者所採行之訴訟程序未必
    全然相同。同一犯罪行為而致民法損害賠償責任之產生，其
    間既有「實體關聯性」之存在，附帶民事訴訟與刑事訴訟採
    行同一程序之目的，在於使刑事訴訟所認定之犯罪事實得據
    以認定民事侵權行為，可避免民事訴訟與刑事訴訟之程序重
    複，節省司法資源，不但符合訴訟經濟原則，且能免於裁判
    之相互歧異，維護整體司法之威信。就被害人言，其復有異
    於民事訴訟之原告，可利用刑事訴訟之訴訟資料，毋須自己
    為證據之提出，減少訴訟費用之浪費等之利益。又刑事訴訟
    審理結果，對被告為有罪之判決時，原則上應就附帶民事訴
    訟同時判決，僅於法院認附帶民事訴訟確係繁雜，非經長久
    時日不能終結其審判者，始得以合議裁定（其因不足法定人
    數不能合議者，由院長裁定之）移送該法院之民事庭，該移
    送之案件，免納裁判費。至刑事訴訟諭知無罪、免訴或不受
    理之判決，法院應以判決駁回原告之訴。但經原告聲請，應
    將附帶民事訴訟移送管轄法院之民事庭，並應繳納訴訟費用
    。刑事訴訟法第503條第1項、第3項定有明文。至於刑事訴
    訟諭知有罪之判決，原告所提之附帶民事訴訟與刑事訴訟法
    第487條第1項規定之要件不符者，依同法第502條第1項雖規
    定應以判決駁回原告之訴。惟如原告聲請將附帶民事訴訟移
    送於管轄法院之民事庭時，得否依其聲請而為移送，刑事訴
    訟法對此未予明定。經參照刑事訴訟法第503條第1項但書、
    第3項規定，就原不符合同法第487條第1項所定要件之附帶
    民事訴訟，為兼顧原告之程序選擇權、請求權時效、紛爭解
    決及維持實體審理結果等程序與實體利益，宜允原告於繳納
    訴訟費用後，由民事法院審理。再者，因犯罪而受損害之人
    （在刑事訴訟係告訴人）向檢察官提出告訴，檢察官以同一
    案件已經起訴，認該告訴部分之事實，為起訴效力所及，爰
    出具移送併辦意旨書移送法院併辦。告訴人於刑事訴訟審理
    中，對於該案被告請求回復其損害，提起附帶民事訴訟（在
    附帶民事訴訟係原告）。法院審理結果，認移送併辦部分與
    起訴部分，無裁判上一罪關係，而予退併辦。此時關於附帶
    民事訴訟，如原告未聲請將之移送管轄法院之民事庭，法院
    固應以其起訴不合法判決駁回。但經原告聲請時，基於同一
    法理，應予類推適用，裁定將附帶民事訴訟移送管轄法院之
    民事庭，以維護其訴訟上之權益（最高法院107年度台附第1
    0號裁定意旨參照）。　　
三、經查，被告余鈞庭等人被訴違反銀行法等案件，業經本院以
    110年度金訴字第13號刑事判決認定關於原告鄭曉婷部分，
    被告余鈞庭、王志展、林鴻逸、楊家慶、蕭琳之、蔡佑彥、
    陳勇成等7人被訴三人以上共同詐欺及非法經營銀行業務等
    犯行，均屬不能證明其等犯罪，而不另為無罪之諭知（檢察
    官就原告投資「TINANCE」網站部分，未起訴被告余鈞庭等
    人涉犯一般洗錢罪）；此外，被告廖國瀚、鄭翰閩等2人就
    原告主張受有損害部分，均未據檢察官起訴，且經本院審理
    後亦未認定被告廖國瀚、鄭翰閩等2人就此部分與「TINANCE
    」網站成員有何犯意聯絡、行為分擔而為共同正犯，其等2
    人在本件附帶民事訴訟即非依民法應負賠償責任之人，原告
    對被告廖國瀚、鄭翰閩等2人提起本件刑事附帶民事訴訟，
    難謂合法。惟因本件附帶民事訴訟經原告聲請移送民事庭審
    理（見刑事附帶民事起訴狀第2頁），復衡諸本件刑事附帶
    民事訴訟請求之內容繁雜，非經長久之時日，不能終結其審
    判，爰就被告余鈞庭、王志展、林鴻逸、楊家慶、蕭琳之、
    蔡佑彥、陳勇成等7人部分，依刑事訴訟法第503條第1項但
    書之規定；就被告廖國瀚、鄭翰閩等2人部分，參之前揭最
    高法院裁定意旨，基於兼顧原告之程序選擇權、請求權時效
    、紛爭解決之利益，類推適用刑事訴訟法第503 條第1 項但
    書之規定，將本件附帶民事訴訟移送本院民事庭，特此裁定
    。　　
三、依刑事訴訟法第503條第1項但書，裁定如主文。　　
中　　華　　民　　國　　111 　年　　7 　　月　　29　　日
                  刑事第十七庭  審判長法  官    劉慧芬 
                                      法  官    彭慶文
                                      法  官    何孟璁
上正本證明與原本無異。
本裁定不得抗告。
                                       書記官    高心羽
中　　華　　民　　國　　111 　年　　7 　　月　　29　　日